【裁判字號】    98,交聲,372
【裁判日期】    980929
【裁判案由】    聲明異議
【裁判全文】
臺灣嘉義地方法院交通事件裁定         98年度交聲字第372號
原處分機關  交通部公路總局嘉義區監理所
異  議  人
即受處分人  甲○○
上列異議人即受處分人因違反道路交通管理處罰條例案件，對於
交通部公路總局嘉義區監理所民國98年9月2日所為之裁決（嘉監
裁字第裁70-L00000000號），聲明異議，本院裁定如下：
    主  文
原處分關於裁處罰鍰新臺幣肆萬伍仟元部分撤銷。
    理  由
一、按汽車駕駛人飲用酒類或其他類似物後其吐氣所含酒精濃度
    超過每公升0.25毫克或血液中酒精濃度超過百分之0.05以上
    者，不得駕車；汽車駕駛人，駕駛汽車經測試檢定有酒精濃
    度超過規定標準者，處新臺幣（下同）15,000元以上60,000
    元以下罰鍰，並當場移置保管該汽車及吊扣其駕駛執照1年
    ；汽車駕駛人，有道路交通管理處罰條例第35條第1項規定
    之情形者，應接受道路交通安全講習，道路交通安全規則第
    114條第2款、道路交通管理處罰條例第35條第1項第1款前段
    及同條例第24條第1項第2款分別定有明文。
二、原處分機關處分意旨：異議人即受處分人（下稱異議人）甲
    ○○於民國97年11月24日15時36分許，於酒後騎乘車牌號碼
    XT5-108號重型機車，在台17線134.7公里處不慎發生交通事
    故而受有傷害，經警送醫並施以血液中酒精濃度檢測，發現
    血液中所含酒精濃度換算為呼氣中酒精濃度高達每公升0.55
    毫克以上，超過規定標準，為警掣單舉發，嗣經交通部公路
    總局嘉義區監理所（下稱原處分機關）復查，仍認異議人有
    「汽車駕駛人酒精濃度超過規定標準（0.55以上）」之違規
    事實，遂於98年9月2日依道路交通管理處罰條例第35條第1
    項第1款及違反道路交通管理事件統一裁罰基準及處理細則
    等規定，以嘉監裁字第裁70-L00000000號裁決書，裁處異議
    人罰鍰45,000元，吊扣駕駛執照12個月，並應參加道路交通
    安全講習（罰緩部分，俟法院刑事判決確定再行辦理），裁
    決並無違誤等語。
三、異議人聲明異議意旨略以：異議人於98年4月14日經嘉義地
    方法院檢察署檢察官為緩起訴處並支付罰金10,000元，酒測
    罰金基於一罪不二罰，請予免罰等語。
四、經查：
（一）按「一行為同時觸犯刑事法律及違反行政法上義務規定者
      ，依刑事法律處罰之。但其行為應處以其他種類行政罰或
      得沒入之物而未經法院宣告沒收者，亦得裁處之。」、「
      前項行為如經不起訴處分或為無罪、免訴、不受理、不付
      審理之裁判確定者，得依違反行政法上義務規定裁處之。
      」94年2月5日公布，95年2月5日施行之行政罰法第26條第
      1項、第2項定有明文。次按檢察官為緩起訴處分者，得命
      被告於一定期間內遵守或履行刑事訴訟法第253條之2第1
      項各款所定事項，在緩起訴期間之內，檢察官仍得依刑事
      訴訟法253條之3所定事由撤銷原處分，並繼續偵查或起訴
      。從而，緩起訴期間尚未屆滿前，被告仍有因緩起訴處分
      經檢察官撤銷並提起公訴而接受刑事制裁之可能。故在緩
      起訴期間屆滿緩起訴處分未據撤銷之前，國家對於被告之
      刑罰權不能謂已不存在，倘在緩起訴期間屆滿前仍得對於
      被告裁處相同性質行政罰，在緩起訴處分嗣據撤銷，復經
      起訴、判處罪刑情形下，有因單一行為而遭二次處罰之可
      能。因此，為避免一事二罰，行政機關應俟緩起訴期間屆
      滿，而緩起訴處分未據撤銷，被告確定不受刑事制裁時，
      始得就該單一行為是否依違反行政法上義務規定裁處，再
      為審酌。
（二）查異議人酒後騎乘上揭重型機車，於前揭時、地經警送醫
      ，測得其血液中酒精濃度換算為呼氣中酒精濃度高達每公
      升0.55毫克以上，經警舉發違規，並據原處分機關於98年
      9月2日以嘉監裁字第裁70-L00000000號裁決書裁處「罰鍰
      45,000元，吊扣駕駛執照12個月，並應參加道路交通安全
      講習」之處分，有該舉發違反道路交通管理事件通知單、
      違反道路交通管理事件裁決書（見處理交通違規聲明異議
      案件卷宗第7頁至第8頁）在卷可稽。而異議人因前開時地
      服用酒類不能安全駕駛動力交通工具之相同行為，亦為臺
      灣嘉義地方法院檢察署檢察官以98年度偵字第1758號為緩
      起訴處分確定，緩起訴期間自98年4月10日起至99年4月9
      日止，有上開緩起訴處分書（見處理交通違規聲明異議案
      件卷宗第10頁至第12頁）、臺灣高等法院臺南分院檢察署
      98年度上職議字第1366號處分書（見本院調閱本件偵查卷
      宗第18頁）、臺灣高等法院被告前案紀錄表（見本院卷第
      3頁）各1份在卷足參。準此，異議人以單一酒後駕駛交通
      工具行為，同時觸犯刑法第185條之3及違反道路交通管理
      處罰條例第35條第1項第1款，其觸犯刑事法律部分業據檢
      察官為上開緩起訴處分，期間至99年4月9日始行屆滿，原
      處分機關在緩起訴期間內，緩起訴處分未經撤銷之前，即
      科處具有事後制裁異議人行為性質之罰鍰，揆諸上開說明
      ，已違反行政罰法第26條第1項、第2項規定，該處分關於
      罰鍰部分應予撤銷。惟而異議人緩起訴期間屆滿後，而緩
      起訴處分未據撤銷時，異議人終局不受刑事制裁，原處分
      機關此時仍得本於職權就該單一行為是否依違反行政法上
      義務規定裁處罰鍰，再為審酌。至異議人對於吊扣駕駛執
      照12個月及道安講習之處罰，因異議人就此部分未於異議
      狀中指摘，應認異議人就此部分未予異議而告確定，附此
      敘明。
五、據上論斷，應依道路交通管理處罰條例第87條第2項、道路
    交通案件處理辦法第20條本文，裁定如主文。
中    華    民    國    98    年    9    月    29    日
                  交通法庭法  官  劉瓊雯
上列正本證明與原本無異。
如不服本裁定，應於裁定送達後5日內向本院提出抗告狀（應附
繕本）。
中    華    民    國    98    年    9    月    29    日
                          書記官  劉美娟


司法院資訊處製作；財團法人民間司法改革基金會備份。
